臺灣高等法院刑事判決　　　　　　　　100年度上訴字第907號
上　訴　人
即　被　告　吳佳龍
選任辯護人　林于椿律師
　　　　　　陳德峰律師
上列上訴人因違反毒品危害防制條例案件，不服臺灣臺北地方法
院99年度訴字第1248號，中華民國100 年1 月14日第一審判決（
起訴案號：臺灣臺北地方法院檢察署98年度偵字第26419 號），
提起上訴，本院判決如下：
    主  文
原判決撤銷。
吳佳龍意圖販賣而持有第二級毒品，處有期徒刑年。扣案之第
二級毒品大麻壹拾包（合計驗餘淨重一百零七點九三公克）沒
收銷燬之，第三級毒品硝甲西泮拾壹包（共二千八百九十四顆
，合計驗餘淨重五百六十七點九三公克）、電子磅秤壹台、夾鏈
袋貳仟貳佰伍拾肆個，均沒收。
    事  實
一、吳佳龍明知大麻、硝甲西泮（俗名一粒眠）為毒品危害防制
    條例第2 條第2 項第2 款、第3 款所規定之第二級、第三級
    毒品，非經許可不得販賣或持有之，竟於民國98年10月18日
    晚間，在臺北市○○區○○路4 段650 號13樓之10住處，以
    新臺幣（下同）各約3 萬元之價格，向真實姓名不詳綽號「
    阿牛」之成年男子（下稱阿牛）購買大麻13包（總淨重
    107.94公克，驗餘淨重107.93公克）、一粒眠錠劑31包計
    2,894 顆（總淨重568.5 公克，驗餘淨重567.93公克），並
    於購入後基於販賣之意圖而持有之。嗣於98年10月19日7 時
    30分許，為警持搜索票在上址住處搜索，扣得前揭數量之大
    麻、一粒眠及夾鏈袋2,254 個、電子磅秤1 台等物，始悉上
    情。
二、案經臺北市政府警察局大安分局報告臺灣臺北地方法院檢察
    署檢察官偵查起訴。
    理  由
壹、證據能力：
    本案以下所引用之卷證資料（包含人證與文書證據、物證等
    ），並無證據證明係公務員違背法定程序所取得，又被告以
    外之人於審判外之陳述，經核並無非出於自由意願而為陳述
    或遭違法取證及顯有不可信之情況，再卷內之文書證據，亦
    無刑事訴訟法第159 條之4 之顯有不可信之情況與不得作為
    證據之情形，且公訴人、被告及辯護人迄本院言詞辯論終結
    前均未聲明異議，被告及辯護人並明確表示對於本案全部證
    據方法之證據能力均沒有意見等語（見本院卷第32頁反面、
    第46至48頁），依刑事訴訟法第159 條至159 條之5 之規定
    ，均有證據能力，合先敘明。
貳、實體方面：
一、認定犯罪事實所憑之證據及理由：
    訊據被告吳佳龍固坦承持有上開毒品之事實，惟矢口否認有
    何意圖販賣而持有毒品之犯行，辯稱：伊是要自己施用云云
    。然查：
  (一)被告持有之一粒眠（淨重568.85公克，驗餘淨重567.93公克
    ），檢出第三級毒品硝甲西泮成分，純度約百分之1 ，驗前
    總純質淨重約5.68公克，有內政部警政署刑事警察局99年2
    月10日刑鑑字第0990014692號鑑定書在卷可參（偵卷第56
    頁）。又被告所持有之煙草13包均含第二級毒品大麻成分，
    合計淨重107.94公克，驗餘淨重107.93公克，有法務部調查
    局濫用藥物實驗室鑑定書（偵卷第59頁）在卷可稽。
  (二)被告於原審審理時供稱：大麻約2 、3 天施用一次，在被抓
    到的時候，已經有好一段時間沒有用一粒眠，將近一個月等
    語（原審卷第56至67頁）；證人蕭婉婷亦於原審審理時證述
    ：被告偶爾有施用毒品，有要用的話也不會讓我知道，偶爾
    有施用的毒品是一粒眠，大麻是偶爾抽，有看到的時候是在
    睡前吃一、兩顆一粒眠等語（原審卷第56至67頁），則被告
    施用大麻及一粒眠之頻率並非甚高，依證人蕭婉婷之證述，
    被告施用一粒眠之用量亦無顯著異常之情形。
  (三)被告於98年10月19日經採尿鑑驗，其尿液呈大麻、硝甲西泮
    陰性反應，有臺灣尖端先進生技醫藥股份有限公司98年10月
    30日濫用藥物檢驗報告、法務部調查局99年7 月6 日調科壹
    字第09900303530 號鑑定書（偵卷第68頁、第151 頁）在卷
    可佐，且被告亦供稱：在此次取得一粒眠之前已有一個月未
    施用一粒眠（原審卷第56至67頁），最後一次施用毒品係施
    用搖頭丸、安非他命（昨、前天）（98年度偵字第26419 號
    卷第11頁），足認被告於98年10月19日查獲前數日內均無施
    用毒品大麻、一粒眠。
  (四)被告於警詢時供稱：（曾經施用過）安非他命、搖頭丸、K
    他命、大麻，最後一次施用毒品是施用搖頭丸、安非他命，
    昨、前天施用等語（98年10月19日警詢筆錄，偵卷第11頁）
    ，則被告於警詢時並未供稱曾施用一粒眠。再被告於偵查中
    供稱：平時施用之毒品為安非他命及搖頭丸；有施用大麻習
    慣，不定時施用，偶爾會抽，幫助睡眠（98年10月19日偵查
    筆錄，偵卷第72頁）；大麻每次施用約3 至5 克，一粒眠一
    次含10至20件，幾乎每天用，數量約80至100 件（98年10月
    28日偵查筆錄，偵卷第101 頁）；於原審審理時供稱：大麻
    約2 、3 天施用一次（原審卷第56至67頁）。惟查，大麻主
    成分為Tetrahydrocannabinol（THC ，四氫大麻酚），大麻
    植株之平均THC 含量為百分之4.5 ，有法務部調查局99年10
    月28日調科壹字第09900448090 號函在卷可佐，又口服或煙
    吸入THC 達5 至20 mg （毫克）會有鎮靜、欣快、幻覺等作
    用產生，此有行政院衛生署管制藥品管理局94年3 月3 日管
    檢字第0940001625號函可資參照。則依被告所供述，每次施
    用大麻3 至5 公克，被告所有之大麻淨重107.94公克，被告
    亦需施用21次至36次始能施用完畢，而以百分之4.5 計算其
    所持有大麻內THC 之含量，亦高達135 毫克至225 毫克，核
    與前開函文所載THC 達5 至20毫克即有鎮靜、欣快、幻覺等
    作用，差距甚遠，被告所供述其施用之劑量顯非實在。再按
    一粒眠之主要成分為硝甲西泮（Nimetazepam ），依據常用
    藥物治療手冊2004年版資料記載，硝甲西泮用法用量為就寢
    前口服3 至5 毫克，有行政院衛生署管制藥品管理局97年10
    月2 日管檢字第0970009654號函在卷可參。依被告供稱，其
    每日施用一粒眠約80至100 顆，則其持有2,894 顆亦需144
    次始能施用完畢，且其持有之一粒眠經鑑定其純度約百分之
    1 ，每顆重量約0.197 公克，10顆即具有19.66 毫克之硝甲
    西泮，100 顆即具有196.6 毫克之硝甲西泮，則其供述每天
    施用硝甲西泮之純量高達157.28毫克至196.6 毫克，核與前
    開硝甲西泮之一般用量差距過大。佐以被告於查獲前並未施
    用大麻、一粒眠一情，被告辯稱其持有淨重107.94公克之大
    麻及淨重568.5 公克之一粒眠係供自己施用云云，即難採信
    屬實。
  (五)員警搜索被告住所即臺北市○○區○○路4 段650 號13樓之
    10，扣獲之電子磅秤係在被告住處客廳地上查獲，一粒眠30
    包（合計毛重519.45公克）係在房間內防潮箱內查獲，另1
    包一粒眠（毛重7.39公克）係在客廳櫥櫃內查獲，大麻11包
    （合計毛重75.9公克）係在客廳冰箱內查獲，另2 包（毛重
    3.35、8.02公克）係在客廳櫥櫃內查獲，夾鏈袋132 只係在
    客廳櫥櫃內查獲，另1,911 只在客廳地上查獲，211 只在客
    廳櫃子內查獲，有臺北市政府警察局大安分局扣押物品目錄
    表（98年度偵字第26419 號卷第19、22、23頁）在卷可參，
    則以上開物品散置於被告住所各處之情形，顯然已經被告分
    別放置妥當。
  (六)證人蕭婉婷於原審審理中證述：被搜索的前一天晚上叫阿牛
    的人叫我開門，他的包包裡面有帶大麻及一粒眠，他跟我說
    要借放一下... 當時吳佳龍在睡覺，阿牛拿上來，我問他這
    個包包是什麼，阿牛當時沒有說吳佳龍跟他買的，只有說要
    借放一下，阿牛走了以後，吳佳龍起床就說東西是他跟阿牛
    買的等語，惟又證稱：阿牛背包包過來，問吳佳龍在嗎？我
    說在樓上睡覺，他問我可不可以叫他，我上去叫吳佳龍他起
    不來，我又下樓，阿牛就問說可不可以把包包的東西交給他
    ；阿牛進來之後，有把吳佳龍叫起來（原審99年12月22日審
    判筆錄，原審卷第56至67頁），就阿牛究竟有無說「借放」
    、被告有無起床與阿牛見面等重要之點，證詞前後矛盾，顯
    難採信。而被告供稱：跟阿牛買大麻及一粒眠，阿牛說要寄
    放夾鏈袋跟磅秤在我這邊；當天阿牛送大麻、一粒眠來，有
    印象有看到他，只有講到你來了，後來我又睡了等語（原審
    99年12月22日審判筆錄，原審卷第56至67頁），與證人蕭婉
    婷前開證述情節不符，且證人蕭婉婷證稱不知道家中夾鏈袋
    、磅秤是何人的（原審99年12月22日審判筆錄，原審卷第56
    至67頁），亦足認阿牛並未對蕭婉婷稱要寄放夾鏈袋、磅秤
    。再證人蕭婉婷證述：「（吳佳龍睡醒以後你有無把包包交
    給他？）有，他打開，我問他這是什麼，他說這是大麻跟一
    粒眠，後來我沒有注意他在幹什麼，我就去樓上。（你有無
    看到他把包包打開的經過？）沒有。」等語（原審99年12月
    22日審判筆錄，原審卷第56至67頁），惟其於偵查中供稱：
    警察進來後，要我知道的毒品先拿出來，大麻是我從冰箱拿
    出來的，一粒眠我從樓上的防潮箱拿出等語（98年10月19日
    偵查筆錄，偵查卷第60至61頁），則蕭婉婷顯然知悉住所之
    毒品放置於何處，其於原審審理中所述並非實在，堪以認定
    。綜合前述，被告於審理中供述與證人蕭婉婷前後證述內容
    諸多齟齬，無足採信，不能認阿牛於98年10月18日夜間將大
    麻、一粒眠送至被告前揭住所，而由蕭婉婷代為收受。
  (七)佐以被告於本件犯行之前，僅有執行觀察勒戒一次及犯施用
    第二級毒品罪一次之毒品犯罪紀錄，且所施用之毒品均為甲
    基安非他命，並非大麻，有本院被告前案紀錄表、原審法院
    97年度毒聲字第459 號裁定及99年度易字第757 號判決在卷
    可稽，被告全無因施用大麻而遭查獲之紀錄，亦足佐以被告
    辯稱所購入之大麻係自行施用云云，並不足採。況被告除有
    上開大量毒品外，尚有分裝秤重所需之電子磅秤1 台、夾鏈
    袋2,254 個，均係販售毒品所常見之工具，足認被告確係意
    圖販賣而持有上開毒品。
  (八)被告之辯護人聲請傳喚之證人陳昱洲在本院之證詞，並不足
    以為有利於被告之認定：
    1.被告之辯護人聲請傳喚之證人陳昱洲在本院固具結證稱略
      以：其於98年10月18日下午與被告在臺北市○○○路、錦
      洲街口和綽號「阿酷」之人見面，被告與其要向「阿酷」
      買毒品Ｋ他命，其是向「阿酷」買約2 小包Ｋ他命，1000
      元1 包，以現金支付，被告也是向「阿酷」買差不多重量
      、價額的Ｋ他命，此外，其尚有聽到被告向「阿酷」說要
      買大麻及另一種名稱其忘記了的毒品，其當場聽被告說買
      該等毒品的目的是為了要供自己施用，其沒有印象有聽到
      被告與「阿酷」如何談價錢，其看到「阿酷」交毒品Ｋ他
      命給被告之後就離開，因此其沒有看到「阿酷」有交付Ｋ
      他命以外之毒品給被告，當時其只看到「阿酷」有毒品Ｋ
      他命，沒有看到有其他毒品；被告平時所施用的毒品是Ｋ
      他命、大麻及一粒眠，其不知道98年10月18日前，大麻、
      一粒眠在市面上有無缺貨等語（見本院卷第48至51頁）。
    2.姑不論證人陳昱洲在本院之前開證詞，是否屬於故意迴護
      被告之詞，縱或屬實，即被告一開始向「阿酷」說要買毒
      品大麻及一粒眠時之目的是為了供自己施用之目的，且被
      告在本院供稱「阿酷」介紹「阿牛」販賣扣案之之毒品大
      麻及一粒眠給彼等語（見本院卷第47頁背面），然因扣案
      之毒品大麻及一粒眠之數量甚多，重量、純質淨重亦甚重
      。但大麻主成分為Tetrahydrocannabinol（THC ，四氫大
      麻酚），大麻植株之平均THC 含量為百分之4.5 ，有法務
      部調查局99年10月28日調科壹字第09900448090 號函在卷
      可佐，又口服或煙吸入THC 達5 至20 mg （毫克）會有鎮
      靜、欣快、幻覺等作用產生，行政院衛生署管制藥品管理
      局94年3 月3 日管檢字第0940001625號函可資參照。則依
      被告所供述，每次施用大麻3 至5 公克，被告所有之大麻
      淨重107.94公克，被告亦需施用21次至36次始能施用完畢
      ，而以百分之4.5 計算其所持有大麻內THC 之含量，亦高
      達135 毫克至225 毫克，核與前開函文所載THC 達5 至20
      毫克即有鎮靜、欣快、幻覺等作用，差距甚遠，被告所供
      述其施用之劑量顯非實在。再按一粒眠之主要成分為硝甲
      西泮（Nimetazepam ），依據常用藥物治療手冊2004年版
      資料記載，硝甲西泮用法用量為就寢前口服3 至5 毫克，
      有行政院衛生署管制藥品管理局97年10月2 日管檢字第
      0970009654號函在卷可參。依被告供稱，其每日施用一粒
      眠約80至100 顆，則其持有2,894 顆亦需144 次始能施用
      完畢，且其持有之一粒眠經鑑定其純度約百分之1 ，每顆
      重量約0.197 公克，10顆即具有19.66 毫克之硝甲西泮，
      100 顆即具有196.6 毫克之硝甲西泮，則其供述每天施用
      硝甲西泮之純量高達157.28毫克至196.6 毫克，核與前開
      硝甲西泮之一般用量差距過大。佐以被告於查獲前並未施
      用大麻、一粒眠等情，迭如前述，益徵被告一開始取得系
      爭毒品大麻及一粒眠之初是為了供自己施用之目的，然因
      該等毒品數量甚多，則被告在持有之後即變更目的為販賣
      之意圖，更堪認定。
    3.按「毒品危害防制條例第五條第二項之意圖販賣而持有第
      二級毒品罪，係指以非營利之目的而販入或因其他原因而
      持有毒品，其後始起意出售所持有之毒品以營利，且迄未
      著手賣出者而言。」（最高法院96年度台上字第1772號刑
      事判決意旨參照）。則被告一開始取得系爭毒品大麻及一
      粒眠之初是為了供自己施用之目的，然因本院之前開說明
      ，被告不可能將該等毒品完全供自己施用，衡以扣案之毒
      品數量甚多，夾鏈袋多達2,254 個，更扣得電子磅秤等物
      ，足證被告從一開始是了施用而持有扣案毒品後，已轉成
      準備以夾鏈袋包裝毒品，再以電子磅秤確定重量後將之賣
      予他人之販賣毒品的意圖而持有扣案毒品，從該等客觀事
      實，足以表徵被告已具有意圖販賣而持有第二級、第三級
      毒品之主觀意念遂行性及確實性（最高法院96年度台上字
      第1772號刑事判決意旨參照）。從而，被告意圖販賣而持
      有第二級、第三級毒品之犯行，堪以認定。
  (九)綜上所述，本件事證明確，被告犯行洵堪認定，應予依法論
    科。
二、論罪理由：
  (一)按大麻、硝甲西泮（俗名一粒眠）分別為毒品危害防制條例
    第2 條第2 項第2 款、第3 款所規定之第二級、第三級毒品
    ，核被告所為，係犯毒品危害防制條例第5 條第2 項、第3
    項之意圖販賣而持有第二級、第三級毒品罪。被告以一行為
    ，犯上開數罪，侵害數法益，為想像競合犯，應依刑法第55
    條規定，從一重之意圖販賣而持有第二級毒品罪處斷。又因
    無證據足認被告係基於販入賣出之營利意圖而取得前開大麻
    、一粒眠，不能論以販賣第二級、第三級毒品罪，附此敘明
    。
  (二)再按「犯第四條至第八條之罪於偵查及審判中均自白者，減
    輕其刑」，毒品危害防制條例第17條第2 項定有明文。而被
    告於偵審中業已坦承扣案之毒品大麻及一粒眠均係其所持有
    之物（見偵查卷第72至74頁，原審卷第28頁背面、第67 頁
    ，本院卷第47頁背面），雖其辯稱其是為了自己施用而持有
    上開毒品，而非為了意圖販賣而持有前開第二級與第三級毒
    品等語。然被告既已在偵審中自承持有上開扣案之第二級與
    第三級毒品大麻及一粒眠，顯然已可被評價為被告就持有扣
    案毒品之犯行，業已在偵審中自白，殆無疑義。雖被告在偵
    審中就持有毒品之原因辯稱是為了自己施用，而非為了意圖
    販賣等語，然按「所謂自白，係指被告對於自己所為已經構
    成犯罪要件之事實，坦白陳述而言；至於對阻卻責任或阻卻
    違法之事由，有所主張或辯解，乃辯護權之行使，仍不失為
    自白。」（最高法院89年度台上字第4513號刑事判決意旨參
    照），則被告縱有上述辯解，仍不影響其在偵審中業已自白
    犯行之上情，當無疑義。從而，被告在偵審中均自白持有扣
    案第二級與第三級毒品之犯行，則揆諸前開說明，被告已符
    合毒品危害防制條例第17條第2 項所規定得減輕其刑之要件
    ，本院爰依上開規定予以減輕其刑。
三、撤銷改判之理由：
    原審調查後，認被告吳佳龍意圖販賣而持有第二級毒品犯行
    ，事證明確而予以論罪科刑，固非無見。惟查：被告在偵審
    均曾自白持有扣案第二級與第三級毒品之情，則被告已符合
    毒品危害防制條例第17條第2 項所規定得減輕其刑之要件，
    原審未依該規定減輕其刑，自有未洽。被告上訴否認犯行雖
    無理由，惟原判決既有上述可議之處，本院仍應予以撤銷改
    判。
四、科刑審酌事由：
    爰審酌被告一次大量購入第二級、第三級毒品，數量龐大，
    ，有毒品前科，素行並非甚佳，惟其犯後就扣案之毒品及其
    他物品均係其所有一節，業已坦承不諱等一切情狀，量處如
    主文第2 項所示之刑，以資懲儆。
五、沒收：
    扣案之第二級毒品大麻13包（驗餘淨重107.93公克），依毒
    品危害防制條例第18條第1 項前段規定，沒收銷燬之；第三
    級毒品硝甲西泮（驗餘淨重567.93公克），係供被告犯罪所
    用，且屬被告所有，業據被告供承在卷，至扣案之電子磅秤
    1 台、夾鏈袋2,254 個，係於被告家中查獲，被告於偵查中
    坦稱電子磅秤為其所有，要秤毒品施用的量（98年12月10日
    偵查筆錄，偵卷第103 頁），住處之夾鏈袋有部分係蕭婉婷
    拿來裝飾品，有大部分是我拿來分裝毒品（98年10月19日偵
    查筆錄，偵卷第73頁），核與證人蕭婉婷所述：不知道家中
    為何有夾鏈袋，之前都沒看過等語（原審99年12月22日審判
    筆錄，原審卷第56至67頁）不符，足認扣案之夾鏈袋均為被
    告所有供分裝毒品所用，爰均依刑法第38條第1 項第2 款之
    規定宣告沒收。至於扣案之粉末盤2 個、玻璃管2 支係盛裝
    K 他命所用，有臺北市政府警察局大安分局扣押物品目錄表
    在卷可參，藥鏟2 支、封口機1 台無從認定與本件犯罪有關
    ，爰不諭知沒收。
據上論斷，應依刑事訴訟法第369 條第1 項前段、第364 條、第
299 條第1 項前段，毒品危害防制條例第5 條第2 項、第3 項、
第17條第2 項、第18條第1 項前段，刑法第11條、第55條、第38
條第1 項第2 款，判決如主文。
本案經檢察官呂丁旺到庭執行職務。
中    華    民    國   100    年    5     月    25    日
                  刑事第九庭  審判長法  官  陳貽男
                                    法  官  蔡守訓
                                    法  官  許必奇
以上正本證明與原本無異。
如不服本判決，應於收受送達後10日內向本院提出上訴書狀，其
未敘述上訴之理由者並得於提起上訴後10日內向本院補提理由書
（均須按他造當事人之人數附繕本）「切勿逕送上級法院」。
                                    書記官  楊品璇
中    華    民    國   100    年    5     月    25    日
附錄：本案論罪科刑法條全文
毒品危害防制條例第5條：
意圖販賣而持有第一級毒品者，處無期徒刑或 10 年以上有期徒
刑，得併科新臺幣 7 百萬元以下罰金。
意圖販賣而持有第二級毒品者，處 5 年以上有期徒刑，得併科
新臺幣 5 百萬元以下罰金。
意圖販賣而持有第三級毒品者，處 3 年以上 10 年以下有期徒
刑，得併科新臺幣 3 百萬元以下罰金。
意圖販賣而持有第四級毒品或專供製造、施用毒品之器具者，處
 1 年以上7 年以下有期徒刑，得併科新臺幣 1 百萬元以下罰金
。